【裁判字號】    98,交聲,1642
【裁判日期】    980824
【裁判案由】    聲明異議
【裁判全文】
臺灣高雄地方法院交通事件裁定        98年度交聲字第1642號
原處分機關  交通部公路總局高雄區監理所
異  議  人
即受處分人  甲○○
上列異議人即受處分人因違反道路交通管理處罰條例案件，對於
交通部公路總局高雄區監理所民國98年5 月13日所為之處分（原
處分案號：高監營裁字第裁80-B00000000號），聲明異議，本院
裁定如下：
    主  文
異議駁回。
    理  由
一、聲明異議意旨略以：異議人即受處分人甲○○前接獲交通部
    公路總局高雄區監理所裁決書，指稱其於民國98年4 月10日
    凌晨0 時13分許，駕駛車號448-XV號營業一般小客車，行經
    高雄市○○○路與裕誠路口時，因駕車行經有燈光號誌管制
    之交岔路口闖紅燈，為警當場攔停並製單舉發，原處分機關
    並依道路交通管理處罰條例第53條第1 項、第63條第1 項第
    3 款規定，裁處異議人罰鍰新臺幣（下同）2,700 元，並記
    違規點數3 點。惟異議人當時係駕車沿大順一路由東往西行
    駛，經過裕誠路口後，停在中華路口等紅燈時，員警才過來
    指伊在裕誠路口闖紅燈，倘員警在裕誠路口以西即發現伊闖
    紅燈，應可即時從異議人正面攔停，何以追到中華路口才攔
    停？且員警並未鳴笛、鳴哨示意，未有任何查察動作，亦未
    提出照片為證，警察背負績效壓力，2 人一組為證，舉發通
    知單所載違規事實要難採信，爰依法提起聲明異議，請求撤
    銷原處分等語。
二、按汽車駕駛人，行經有燈光號誌管制之交岔路口闖紅燈者，
    處1,800 元以上5,400 元以下罰鍰，並記違規點數3 點，道
    路交通管理處罰條例第53條第1 項、第63條第1 項第3 款分
    別定有明文。
三、經查：
  (一)本件異議人於前揭時間，駕駛車號448-XV號營業一般小客車
    ，行經高雄市○○○路與裕誠路口時，因駕車行經有燈光號
    誌管制之交岔路口闖紅燈，為警當場攔停並製單舉發，原處
    分機關並依道路交通管理處罰條例第53條第1 項、第63條第
    1 項第3 款規定，裁處異議人罰鍰2,700 元，並記違規點數
    3 點等情，業據證人即本件舉發員警丙○○於本院調查時具
    結證述：當天伊與乙○○巡邏行進方向是裕誠路北向南，接
    近大順路時，大順路是紅燈，發現計程車由東向西闖紅燈直
    行，因為計程車的車速太快，所以在中華路、大順路攔檢該
    計程車，我們搖下車窗示意該計程車停車，並告知該計程車
    司機闖紅燈的時間、地點還有方向，計程車司機就一直說他
    沒有闖紅燈，伊有跟同事乙○○確認他也有看見計程車闖紅
    燈的時間、地點還有方向，才當場舉發，且當天天氣不錯，
    視線良好等語明確（見本院卷第18至21頁），其就取締經過
    詳細說明，且核與證人即員警乙○○於本院調查時結證稱：
    當天天氣晴朗，由丙○○開車，伊坐副駕駛座，從裕誠路由
    北往南行駛，異議人是從大順路由東往西行駛闖紅燈，伊2
    人馬上追過去，在追異議人的時候，丙○○叫伊注意那輛計
    程車，故伊2 人從裕誠路右轉大順路時，伊有確認大順路當
    時是紅燈，後來異議人在大順路、中華路口停等紅燈，伊2
    人便過去攔檢，當時伊2 人有開車窗向異議人示意，後來伊
    直接下車，請異議人將車停到旁邊，當時異議人講說他沒有
    闖紅燈，伊有跟他講說確有看到他闖紅燈語之情節（見本院
    卷第21至23頁），互核一致，本院審酌上開證人均係就案發
    當日親身經歷之取締經過作證，所證內容，就其目擊本件異
    議人違規情節及舉發經過敘述詳實明確，並無瑕疵，顯非一
    般憑空捏造證詞可擬，況上開證人均為依法執行勤務之員警
    ，員警執行勤務，維護交通秩序，一旦發現民眾違反道路交
    通管理處罰條例之規定，依法取締舉發，乃職責所在，且其
    等與異議人素無仇怨，僅係偶然舉發異議人違規行為，其等
    經本院以證人身分傳喚到庭，具結後以偽證刑責作為擔保而
    為前開陳述，衡情當無自陷偽證罪而構詞誣陷異議人之理，
    且依其等所述內容並無何矛盾或違背經驗法則之處，是證人
    丙○○、乙○○所為上述證言應屬真實可信，得為本院判斷
    之依據。此外，並有交通部公路總局高雄區監理所98年4 月
    10日高監營裁字第裁80-B00000000號違反道路交通管理事件
    裁決書、高雄市政府警察局高市警交字第B00000000 號舉發
    違反道路交通管理事件通知單、高雄市政府警察局鼓山分局
    98年5 月6 日高市警鼓分六字第0980009842號函各1 份在卷
    可稽（見移送卷第1 、6 、11頁），是依上開說明，異議人
    確有本件違規行為，堪以認定。
  (二)又按交通勤務警察或依法令執行交通稽查任務人員，開單舉
    發違反道路交通管理處罰條例所列之違規事實，經公路主管
    機關或警察機關所為之裁決處罰，本質上為行政處分，係公
    務員基於職務上權力，依法就特定之具體事件所為，並具有
    公法上效果之單方行政行為。而根據公務員為公法上行為具
    有公信力之原則，立法者乃於道路交通管理處罰條例及高速
    公路交通管制規則等交通法規中制定相關規定，使交通勤務
    警察或依法令執行交通稽查任務人員，在特殊情形下，當場
    不能或不宜攔截製單舉發時，得當機處置而就違規事實予以
    逕行舉發（參見道路交通管理處罰條例第7 條之2 等規定）
    ，以達成維護交通秩序及公共安全之行政目的。反之，若謂
    公務員之一切行政行為，均需預留充分之證據，以證明其所
    認定之事實為真，則國家行政勢必受到相當程度之阻礙，而
    且相關行政目的亦難以順利達成，故刑事訴訟法中就犯罪證
    據有關之規定，與屬於行政秩序罰之交通違規裁罰本旨不相
    符合之部分，自不在得以準用之列。從而，交通違規行政爭
    訟之舉證責任原理，應非如刑事案件中，必須超越任何合理
    懷疑，始可為有罪判決之嚴格證明程度，而係應與民事訴訟
    之舉證責任原理相類似，亦即，基本上應就行政機關與人民
    所各自主張有利於己之事實，分配其應盡之舉證責任，而非
    逕予適用刑事訴訟法上之「無罪推定」原則，此觀諸行政訴
    訟法第136 條，規定行政訴訟程序準用民事訴訟法第277 條
    舉證責任分配原則之立法意旨，即可明瞭。從而，受處分人
    若未就執勤員警之舉發違誤提出相關證據以供調查，且依卷
    存證據資料亦無其他積極證據足資證明其有捏造事實違法取
    締之情事，則執勤員警本其維護交通秩序及安全之職責所為
    舉發行為，自應受到合法及正確之推定。揆之前揭說明，本
    件異議人既未就本件值勤員警之舉發有誤，提出明確事證以
    供調查，且上開路口亦未設置監視錄影器一節，亦有高雄市
    政府警察局鼓山分局98年6 月24日高市警鼓分偵字第098001
    3124號函1 份可參（見本院卷第7 至8 頁），此外，復查無
    其他相關證據，足資證明執勤員警有捏造事實違法取締之情
    事，自難認其等有何濫行舉發違規之情形，是以，上開證人
    本於維護交通秩序及行車安全等職責所為之本件交通違規舉
    發及相關證述內容，即應予以採信。是異議人辯稱：警察背
    負績效壓力，2 人一組為證，舉發通知單所載違規事實要難
    採信云云，顯無可採。
  (三)異議人雖以警方並未正面攔停，隔30秒才開到伊旁邊，亦無
    其他查察動作，更無照片佐證云云置辯，然查，各種違規之
    行為，各有不同之執行方法，就有無闖越紅燈而論，該違規
    行為係屬無預警之突發狀況，蒐證及取締之時機稍縱即逝，
    故其方法僅能藉由現場執勤員警之目擊結果而為，此觀道路
    交通管理處罰條例第7 條之2 第1 項第1 款、第4 項之內容
    及法意甚明。異議人雖以上開情詞置辯，惟道路交通管理處
    罰條例並未規定警方以攔停舉發行為人違規時，需以科學儀
    器取得證據，此觀之道路交通管理處罰條例自明，本件既係
    經上開員警2 人當場自後攔停取締舉發，異議人於交岔路口
    闖紅燈之違規事件乃偶發於瞬間，自難以期待警員於闖越過
    程中全程拍照或錄影存證；況證人丙○○已於本院調查時結
    證：當時警車有開警示燈，一般只有在緊急狀況才會鳴笛，
    當時不到10秒就攔停，且計程車速度過快，伊不能貿然追上
    去攔截，怕雙方均會有危險等語明確（見本院卷第20至21頁
    ），而人證本即為法定之證據方法，自可憑以為事實認定之
    基礎，此在數量龐大且突發狀況較多之交通事件中尤然，不
    因無拍照存證或其他科學方法舉證而有異，再者，警察為維
    持秩序，取締違規駕車僅是依法執行職務，自無偏頗立場之
    必要，上開員警2 人既已到庭具結證述，再佐以現場客觀外
    在狀態綜合觀察，所述內容亦與常情無違，是其證言即有相
    當之證明力。異議人猶執前詞辯解，委不足採。又異議人另
    以大順路與裕誠路口、大順路與中華路口紅燈秒數不同，裕
    誠路先綠燈，後來中華路才紅燈云云辯解，然異議人確有闖
    紅燈之事實，業據證人丙○○及乙○○當場互為確認，始掣
    單舉發，並均於本院調查時具結證述明確，異議人執此辯解
    ，空言否認違規行為，亦無從憑取。
四、綜上所述，異議人確有上開違規事實，應可認定。是以，原
    處分機關依據道路交通管理處罰條例第53條第1 項、第63條
    第1 項第3 款規定，裁處罰鍰2,700 元，並記違規點數3 點
    ，經核並無違誤，本件異議為無理由，應予駁回。
據上論斷，應依道路交通案件處理辦法第19條，裁定如主文。
中    華    民    國    98    年    8     月    24    日
                       交通法庭      法  官  周佳佩
以上正本證明與原本無異。
如不服本裁定，應於收受送達後5 日內向本院提出抗告狀。
中    華    民    國    98    年    8     月    24    日
                                     書記官  王壹理


司法院資訊處製作；財團法人民間司法改革基金會備份。
